臺灣高等法院刑事判決
111年度上訴字第180號
上  訴  人  
即  被  告  張宇勝


選任辯護人  劉安桓律師
            林博文律師
上列上訴人因違反槍砲彈藥刀械管制條例等案件，不服臺灣宜蘭
地方法院110年度訴字第168號，中華民國110年11月25日第一審
判決（起訴案號：臺灣宜蘭地方檢察署110年度偵字第2013號）
，提起上訴，本院判決如下：
    主  文
原判決關於罪刑部分撤銷。
張宇勝犯非法持有非制式手槍罪，處有期徒刑貳年貳月，併科罰
金新臺幣參萬元，罰金如易服勞役，以新臺幣壹仟元折算壹日。
又犯恐嚇危害安全罪，處有期徒刑貳月，如易科罰金，以新臺幣
壹仟元折算壹日。
其他（沒收部分）上訴駁回。
    事  實
一、張宇勝明知可發射子彈具有殺傷力之非制式手槍，屬槍砲彈
    藥刀械管制條例所列管之物，非經中央主管機關許可，不得
    持有，竟基於持有具有殺傷力之非制式手槍之犯意，先於民
    國110年2月26日某時，自成年男子陳福順（110年3月4日歿
    ）處取得可發射子彈具殺傷力之非制式手槍1把（槍枝管制
    編號0000000000號，含彈匣1個）及可供上開手槍使用之子
    彈2顆（無證據證明有殺傷力，已於後述現場擊發，為警查
    獲彈殼2顆、彈頭1顆），而非法持有該槍。嗣於同年3月8日
    0時46分許，張宇勝攜帶上開槍彈，在宜蘭縣○○鎮○○路○段00
    ○0號之「頂串串」麻辣火鍋店吃飯時，因與賴德陽、劉皓瑋
    發生口角，竟另基於恐嚇危害安全之犯意，於上述店家前，
    持上開非制式手槍對空擊發2顆子彈，以此加害生命、身體
    之事恐嚇賴德陽、劉皓瑋，致當時在場之賴德陽、劉皓瑋足
    以心生畏懼。然張宇勝於有偵查犯罪職權之員警尚不知開槍
    之人身分及槍枝所在，未發覺其上開非法持有管制槍枝、恐
    嚇犯行前，即於當日清晨6時許，前往宜蘭縣政府警察局羅
    東分局自首上情，並隨即帶同員警至其搭乘而來停放在宜蘭
    縣○○鎮○○街00號前之車牌號碼000-0000號自小客車（車主為
    林易辰、駕駛為游定為，均不知情）內，取出上開非制式手
    槍1把（含彈匣1個）供扣案，而報繳該槍並接受裁判。
二、案經宜蘭縣政府警察局羅東分局報告臺灣宜蘭地方檢察署檢
    察官偵查起訴。
    理  由
一、證據能力：
　　本件認定事實所引用之卷證資料（包含人證、物證、書證，
    詳下述及者），並無證據證明係公務員違背法定程序所取得
    ，與本案亦有自然之關連性，公訴人、被告張宇勝及其辯護
    人迄至本案言詞辯論終結，均不爭執該等傳聞卷證之證據能
    力或曾提出關於證據能力之聲明異議，是槍砲彈藥鑑定報告
    部分，依據刑事訴訟法第208條第1項前段及第206條第1項之
    規定，物證部分，依據同法第158條之4之反面解釋，傳聞證
    據部分，依據同法第159條之5之規定，下述認定事實所引用
    之證據方法均有證據能力。
二、認定事實：
　㈠上開犯罪事實，業據被告於偵查、原審及本院審理中均坦認
    無誤，核與證人賴德陽、劉皓瑋等人於警詢中之證述相符，
    並有宜蘭縣政府警察局羅東分局搜索扣押筆錄暨扣押物品目
    錄表、現場及監視器翻拍照片、子彈照片在卷可查，且有扣
    案之非制式手槍1把（含彈匣1個）、非制式彈殼2顆、非制
    式彈頭1顆為憑。
　㈡被告非法持有供上開非制式手槍使用之子彈2顆，均因經擊發
    而不復其原始子彈狀態，而扣案之非制式手槍1把及非制式
    彈殼2顆、非制式彈頭1顆，經送內政部警政署刑事警察局鑑
    定後，鑑定結果為：①送鑑手槍1把（槍枝管制編號：000000
    0000），認係非制式手槍，由土耳其RETAY廠PT24型空包彈
    槍，組裝已貫通之金屬槍管而成，擊發功能正常，可供擊發
    適用子彈使用，認具殺傷力；②送鑑彈殼2顆，均認係已擊發
    遭截短之口徑9mm制式空包彈彈殼。經比對結果，其彈底特
    徵紋痕相吻合，認均係由上開手槍所擊發；③送鑑彈頭1顆，
    認係直徑約8.9mm之非制式金屬彈頭，其上具刮擦痕。經比
    對結果，刮擦痕特徵紋痕不足，無法認定是否由上開手槍所
    擊發，有該局110年5月11日刑鑑字第1100026718號鑑定書、
    110年6月28日刑鑑字第1100026717號鑑定書在卷可查（見原
    審卷第61至68頁），足見被告所持有之非制式手槍具有殺傷
    力，屬槍砲彈藥刀械管制條例第4條第1項第1款所稱之可發
    射子彈具有殺傷力之非制式手槍，而現場查獲之非制式彈殼
    2顆，則可認係由上開手槍擊發子彈2顆後所遺留者。
　㈢從而，足認被告前揭任意性之自白查與事實相符，應屬可信
    。是本案事證明確，被告各該犯行均堪以認定，自應依法論
    科。
三、論罪：
　㈠核被告所為，係犯槍砲彈藥刀械管制條例第7條第4項之非法
    持有非制式手槍罪、刑法第305條之恐嚇危害安全罪。起訴
    書認被告就持有非制式手槍部分，係犯（修正前）槍砲彈藥
    刀械管制條例第8條第4項之罪，未留意本案已係被告於槍砲
    彈藥刀械管制條例109年6月10日修正公布、同年月12日生效
    施行後之新法時期所犯，自非正確，惟因社會基本事實同一
    ，且已經原審告知被告罪名及相關權利，無礙被告防禦權之
    行使，自得依法變更起訴法條。
　㈡被告基於單一非法持有非制式手槍之犯意，自110年2月26日
    某時起至110年3月8日6時許向警報繳該槍之時止，繼續非法
    持有該槍之行為，應論以繼續犯之單純一罪。
　㈢被告以一行為恐嚇賴德陽、劉皓瑋此方在場人，為同種想像
    競合犯，應依刑法第55條之規定從一重處斷。被告所犯持有
    非制式手槍罪、恐嚇危害安全罪，犯意各別，行為與罪名不
    同，應予分論併罰。
　㈣被告自首並報繳其持有之全部槍枝：
　⒈按對於未發覺之罪自首而受裁判者，得減輕其刑。但有特別
    規定者，依其規定，刑法第62條定有明文。而槍砲彈藥刀械
    管制條例第18條第1項前段規定，犯本條例之罪自首，並報
    繳其持有之全部槍砲、彈藥、刀械者，減輕或免除其刑。又
    槍砲彈藥刀械管制條例既為刑法之特別法，則該條例第18條
    第1項前段規定，即為刑法第62條但書所示之特別規定，自
    應優先適用（最高法院106年度台上字第3353號判決意旨參
    照）。
　⒉查案發當日員警係接獲110通報有民眾發生鬥毆案件而前往處
    理，於0時49分許到達案發地點時，發現地面留有已擊發之
    子彈空彈殼2顆及彈頭1顆，經調閱路口監視器發現案發前有
    一不詳男子與被害人賴德陽等人曾發生爭執，復經被害人賴
    德陽於當日3時47分許至宜蘭縣政府警察局羅東分局偵查隊
    製作筆錄，惟賴德陽表示不認識對方，僅能確認毆打他之男
    子即為監視器畫面擷取相片中開槍之男子，足認於此時員警
    尚無從得知開槍男子之正確人別身分，嗣於當日6時許，被
    告主動前往上開分局投案，並於6時10分許開始接受警詢，
    被告自白表示係其於上揭時、地對空鳴槍、要嚇阻對方，坦
    承其非法持有槍枝及恐嚇之犯行，並於6時14分許帶同警方
    前往其放置槍枝之車輛上搜索，經警當場查扣非制式手槍1
    把（含彈匣1個），業據被告、賴德陽於警詢陳述明確，並
    有宜蘭縣政府警察局羅東分局111年2月10日警羅偵字第1110
    002107號函及報案紀錄單在卷可查（見本院卷第49至50頁、
    原審卷第149頁、偵卷第1至5頁被告警詢筆錄【含開始詢問
    之時間】、同卷第10至12頁賴德陽警詢筆錄），堪認承辦員
    警卻係因被告自行到案並報繳所持有並於案發當晚用以對空
    鳴槍之上開槍枝，始得以確認監視器畫面中開槍男子之身分
    ，則被告係在有偵查犯罪職權之機關或公務員發覺其涉犯本
    件持槍恐嚇犯行前，即主動投案向警員自首，並報繳其持有
    之非制式手槍而接受裁判，當無疑義。
　⒊上開羅東分局函覆本院之函文雖記載被告「持涉案槍枝至本
    分局自白」，但依據前揭說明，應認被告已符合自首之要件
    ，非僅係投案自白，尚不因前述函文用字而影響被告是否自
    首之判斷。另羅東分局函覆原審法院函文雖記載稱：經調閱
    監視設備影像及在場被害人賴德陽等人指認，查為被告所涉
    犯，...嗣經循線通知被告到案，並查獲改造手槍1把等語（
    見原審卷第147頁），然而，此與被告接受警詢之警詢筆錄
    開始時間、問答內容明顯不符，亦與該分局函覆本院之前揭
    內容不符，是被告應係自行前去分局投案並報繳槍枝，而非
    員警嗣後循線通知被告到案；此外，於當日凌晨案發後至清
    晨被告投案前，賴德陽此方，包括賴德陽、劉皓瑋在內，及
    火鍋店方面之林建志、李偉宏，均因不認識被告或未目睹開
    槍經過而無法具體指認開槍男子之人別，被告友人黃俊霖（
    開車搭載被告前往火鍋店）於當日清晨6時7分至46分許接受
    警詢時，雖已具體指稱搭載被告、張獻文、游泰煌等人前往
    ，被告在店內與某人發生口角衝突等節，但當時已係被告幾
    乎同步開始接受警詢（10分）並帶同員警前往取槍（14分）
    之時，自不能認定員警係先一步知悉開槍之人為被告，而張
    獻文與游泰煌於凌晨3時許亦均陳稱喝醉不知道有人開槍或
    有人發生衝突，游定為開車抵達火鍋店時，已係被告對空鳴
    槍後，是其不清楚此前究竟發生何事，亦不知道被告隨身攜
    帶後來報繳給警察之槍枝（詳偵字卷第1頁以下之各該警詢
    筆錄），則前揭羅東分局原審函文所載經被害人賴德陽等人
    指認，查為被告涉犯等語，核與卷證不符，檢察官稱由黃俊
    霖之警詢可確認員警先行知道被告可能涉案，亦非可採，併
    此指明。　　
　⒋斟酌被告自首對空鳴槍恫嚇他人之犯行並報繳所持有之槍枝
    ，雖稱是自覺躲不過警方查緝、想跑也跑不掉而前來投案（
    見偵卷第2頁警詢、本院卷第98頁審判筆錄），但其主動投
    案並繳槍之行為，對於節省查緝槍枝下落之偵辦資源仍有助
    益，且無證據證明被告有預期邀獲必減刑之寬典等不真誠之
    自首動機，是爰依槍砲彈藥刀械管制條例第18條第1項前段
    之規定，就被告所犯非法持有非制式手槍罪減輕其刑（但認
    無免除其刑之必要），另依刑法第62條前段之規定，就被告
    所犯恐嚇危害安全罪減輕其刑。
　㈤本案無從酌減其刑：
　⒈按犯罪之情狀顯可憫恕，認科以最低刑度仍嫌過重者，得酌
    量減輕其刑，刑法第59條定有明文，所謂顯可憫恕，係指被
    告之犯行有情輕法重，客觀上足以引起一般人同情，處以經
    依法減刑後之法定最低刑度仍失之過苛，尚堪憫恕之情形。
　⒉查被告明知槍枝為管制物品，非經許可不得持有，卻仍非法
    持有之，而其持有槍枝本身即已對社會治安形成高度潛在危
    險性，又無任何值得同情之理由，且被告不僅單純持有，復
    為了防身而隨身攜帶外出，更動輒僅因口角，即當眾持以對
    空射擊2槍以恐嚇對方，更無可憫恕之特別事由，經本院各
    依槍砲彈藥刀械管制條例第18條第1項前段、刑法第62條前
    段規定分別予以減輕其刑後，各法定刑已有相當減輕，依據
    前揭說明，自難認被告有何情堪憫恕或情輕法重之情形，客
    觀上顯然不足以引起一般人同情，就被告所犯均無再依刑法
    第59條規定酌減其刑之餘地，是被告及辯護人請求依刑法第
    59條規定酌減其刑，尚非有據。
　㈥不另為無罪之諭知部分：
　⒈公訴意旨另以：被告於上開時、地，尚有自陳福順處另取得
    具殺傷力之子彈2顆，而無故持有之，嗣經被告以扣案非制
    式手槍內裝子彈2顆持以對空擊發，因認被告此部分亦涉犯
    槍砲彈藥刀械管制條例第12條第4項未經許可持有子彈罪嫌
    等語。
　⒉依卷內相關事證，被告固然當場對空鳴槍2次，但該2次子彈
    之擊發，未必代表子彈本身具有殺傷力，又縱使警方扣案之
    彈殼2個，皆認定為被告開槍後所遺留在現場，但因彈殼已
    失其子彈結構之完整性，自無從檢視、鑑定原始子彈有無殺
    傷力，故此部分罪嫌，檢察官舉證不足，然若成立犯罪，與
    前揭經論罪科刑之持有非制式手槍部分有想像競合犯之一罪
    關係，爰不另為無罪之諭知。
四、罪刑撤銷改判、沒收上訴駁回：　
　㈠按刑法沒收新制將沒收重新定性為刑罰及保安處分以外之法
    律效果，具有獨立性，而非刑罰（從刑）。修正後刑法基於
    沒收具備獨立性，亦規定得由檢察官另聲請法院為單獨沒收
    之宣告，因而在訴訟程序，沒收得與罪刑區分，非從屬於主
    刑。又對於本案之判決提起上訴者，其效力及於相關之沒收
    判決；對於沒收之判決提起上訴者，其效力不及於本案判決
    ，刑事訴訟法第455條之27第1項定有明文。本案被告係就原
    判決有關罪刑部分提起上訴，其效力自應及於沒收部分。
　㈡原審認被告各該所犯均事證明確，予以論罪科刑，固非無見
    ，然而，本案被告係主動向員警自首並報繳全部槍枝，進而
    接受裁判，被告犯行各符合槍砲彈藥刀械管制條例第18條第
    1項前段、刑法第62條前段規定所定自首之要件，業經本院
    論述如前，原審就本案員警查獲經過及被告自首情形未詳為
    查明並勾稽、比對卷內事證（尤其被告警詢筆錄），且未於
    判決中交代被告所為是否符合自首之要件，認事用法容有不
    當，被告上訴指摘於此，其上訴為有理由，基於罪刑不可分
    之原則，應由本院就原判決關於罪刑部分予以撤銷改判。
　㈢爰審酌被告明知非法持有具殺傷力之非制式手槍，為我國政
    府嚴格查禁之犯罪行為，竟無視法律，非法持有上開非制式
    手槍，並深夜隨身攜帶出門，又在與賴德陽等人發生口角時
    ，持槍對空射擊，所為對社會治安造成實質危害，並可能危
    及賴德陽、劉皓瑋等在場人之生命、身體安全，惟念及被告
    犯後始終坦承犯行、表達悔意，且帶同員警及時查扣該槍，
    態度尚可，兼衡被告非法持有槍枝之期間長短、數量多寡、
    無前科之素行、高職肄業之智識程度、經濟狀況勉持、無業
    、已婚、有1名幼子需扶養等一切情狀，參酌被害人賴德陽
    、劉皓瑋自始均未提出告訴，於原審審理中亦陳稱願意原諒
    被告之意見，分別量處如主文第2項所示之刑，並就併科罰
    金部分、得易科罰金之罪部分，分別諭知罰金易服勞役、徒
    刑易科罰金之折算標準。
　㈣雖原判決關於罪刑部分有前述應撤銷之事由，然關於沒收部
    分，原判決於理由業已敘明：①非制式手槍1支（槍枝管制編
    號0000000000號，含彈匣1個），屬違禁物，不問屬於犯人
    與否，應依刑法第38條第1項規定宣告沒收；②扣案彈殼2顆
    ，於子彈擊發前，因無證據證明具殺傷力，擊發後亦裂解為
    彈頭及彈殼，不具子彈之外型及功能，故均不予宣告沒收。
    經核原審就沒收部分之認定，於法均無違誤，是被告此部分
    上訴為無理由，應予駁回。
據上論斷，應依刑事訴訟法第368條、第369條第1項前段、第364
條、第299條第1項前段、第300條，槍砲彈藥刀械管制條例第7條
第4項、第18條第1項前段，刑法第11條、第305條、第55條、第6
2條前段、第41條第1項前段、第42條第3項前段，刑法施行法第1
條之1第1項，判決如主文。
本案經檢察官張鳳清提起公訴，檢察官陳慧玲到庭執行職務。
中　　華　　民　　國　　111 　年　　6 　　月　　7 　　日
                  　刑事第八庭　審判長法　官　陳世宗
                                      法　官　林呈樵
                                      法　官　吳勇毅
以上正本證明與原本無異。
恐嚇危害安全罪部分不得上訴。
其餘部分如不服本判決，應於收受送達後20日內向本院提出上訴
書狀，惟檢察官如就未經許可持有子彈罪部分上訴，須受刑事妥
速審判法第9條限制。其未敘述上訴之理由者，並得於提起上訴
後20日內向本院補提理由書(均須按他造當事人之人數附繕本)「
切勿逕送上級法院」。
刑事妥速審判法第9條：
除前條情形外，第二審法院維持第一審所為無罪判決，提起上訴
之理由，以下列事項為限：
一、判決所適用之法令牴觸憲法。
二、判決違背司法院解釋。
三、判決違背判例。
刑事訴訟法第 377 條至第 379 條、第 393 條第 1 款之規定，
於前項案件之審理，不適用之。
                                      書記官  許家慧
中　　華　　民　　國　　111 　年　　6 　　月　　7 　　日
附錄本案論罪科刑之法條：
槍砲彈藥刀械管制條例第7條
未經許可，製造、販賣或運輸制式或非制式火砲、肩射武器、機
關槍、衝鋒槍、卡柄槍、自動步槍、普通步槍、馬槍、手槍或各
類砲彈、炸彈、爆裂物者，處無期徒刑或7年以上有期徒刑，併
科新臺幣3千萬元以下罰金。
未經許可，轉讓、出租或出借前項所列槍砲、彈藥者，處無期徒
刑或5年以上有期徒刑，併科新臺幣1千萬元以下罰金。
意圖供自己或他人犯罪之用，而犯前二項之罪者，處死刑或無期
徒刑；處徒刑者，併科新臺幣5千萬元以下罰金。
未經許可，持有、寄藏或意圖販賣而陳列第1項所列槍砲、彈藥
者，處5年以上有期徒刑，併科新臺幣1千萬元以下罰金。
意圖供自己或他人犯罪之用，以強盜、搶奪、竊盜或其他非法方
法，持有依法執行公務之人所持有之第1項所列槍砲、彈藥者，
得加重其刑至二分之一。
第1項至第3項之未遂犯罰之。

中華民國刑法第305條
以加害生命、身體、自由、名譽、財產之事恐嚇他人，致生危害
於安全者，處2年以下有期徒刑、拘役或9千元以下罰金。